臺灣板橋地方法院刑事判決　　　　　　　96年度訴字第2313號
公　訴　人　臺灣板橋地方法院檢察署檢察官
被　　　告　甲○○
上列被告因違反毒品危害防制條例案件，經檢察官提起公訴（96
年度毒偵字第2813號）及移送併辦（96年度毒偵字第4517號），
本院裁定依簡式審判程序，判決如下：
        主  文
甲○○施用第一級毒品，處有期徒刑捌月。扣案第一級毒品海洛
因（淨重零點肆公克）及香煙壹支內含之海洛因（量微無法秤重
），均沒收銷燬之；上開供裝填海洛因所用之香煙壹支、玻璃管
貳支，均沒收之。
        事  實
一、甲○○前於民國（下同）九十五年間，因施用毒品案件，經
    臺灣臺北地方法院以九十五年度毒聲字第六八八號裁定送勒
    戒處所觀察、勒戒後，認無繼續施用毒品傾向，於九十六年
    一月二十二日執行完畢出所，並經臺灣臺北地方法院檢察署
    檢察官以九十五年度毒偵字第一九三九號為不起訴處分確定
    。甲○○明知海洛因、甲基安非他命係毒品危害防制條例所
    規定之第一、二級毒品，不得非法持有、施用，竟基於反覆
    施用第一級毒品海洛因、第二級毒品甲基安非他命之集合犯
    意，於上開觀察、勒戒執行完畢五年內之九十六年四月六日
    凌晨零時許、同日凌晨四時許、九十六年六月五日某時點，
    在臺北縣土城市○○路○段二九三巷十號住處、臺北縣板橋
    市南雅夜市某泡沫紅茶店廁所內、臺北縣板橋市○○路某友
    人住處，以將海洛因、甲基安非他命一同置於玻璃球吸食器
    內加熱吸其霧氣之方式，反覆施用第一級毒品海洛因、第二
    級毒品甲基安非他命三次，另於九十六年六月六日晚上六時
    許，在臺北縣土城市○○路○段二九三巷十號住處，以將海
    洛因置於香煙內吸食之方式，施用第一級毒品海洛因一次。
    嗣於九十六年四月六日下午一時許，在臺北縣樹林市○○街
    一五五號三樓，為警查獲，並扣得其所有摻有海洛因之香煙
    一支、供其施用毒品所用之玻璃管二支；再於九十六年六月
    七日晚上十一時三十分許，在臺北縣樹林市○○街與八德街
    口，為警查獲，並扣得其所有之第一級毒品海洛因一包（淨
    重零點四公克）。
二、案經臺北縣政府警察局樹林分局移送臺灣板橋地方法院檢察
    署檢察官偵查起訴及移送併辦，經甲○○於準備程序進行中
    就被訴事實為有罪之陳述，經告知簡式審判程序之旨，並聽
    取當事人之意見後，本院裁定以簡式審判程序審理。
    理  由
一、訊據被告甲○○對於上揭時、地，施用海洛因、甲基安非他
    命之犯罪事實，於本院審理中坦承不諱，並有其所有之第一
    級毒品海洛因一包（淨重零點四公克）、摻有海洛因之香煙
    一支及供其施用毒品所用之玻璃管二支扣案足資佐證。又被
    告於九十六年四月六日、九十六年六月七日為警查獲後，經
    警所採集之尿液經送臺灣檢驗科技股份有限公司以ＥＩＡ酵
    素免疫分析法初步檢驗，並以ＧＣ/ ＭＳ氣相層析/ 質譜儀
    法確認檢驗之結果，均呈鴉片類嗎啡陽性反應及安非他命類
    （含安非他命、甲基安非他命）陽性反應，有該公司於九十
    六年四月十九日、九十六年六月二十一日出具之濫用藥物檢
    驗報告各一紙（報告編號：CH/2007/40433 、CH/2007/6044
    3） 附於偵查卷可稽。再參以海洛因於人體內會代謝成嗎啡
    ，因此涉嫌海洛因之施用者係檢驗其尿液中之嗎啡反應等情
    ，為本院職務上已知之事實，被告亦自承其係施用海洛因，
    足見被告為警查獲前所施用者除甲基安非他命外，尚包括海
    洛因無訛。又依本院歷來審判經驗得知，海洛因及甲基安非
    他命之吸食方式，依施用者之使用習慣而有所不同，並無一
    定模式可循，確有施用者將二者同置於吸食器內施用之可能
    ，是被告於本院審理時稱九十六年四月六日凌晨零時許、同
    日凌晨四時許、九十六年六月五日某時點，係同時將海洛因
    與甲基安非他命混合同置於吸食器內並燒烤成煙而吸食該氣
    體等語，應非無可能。綜上足認被告自白與事實相符。又被
    告於九十五年間，因施用毒品案件，經臺灣臺北地方法院以
    九十五年度毒聲字第六八八號裁定送勒戒處所觀察、勒戒後
    ，認無繼續施用毒品傾向，於九十六年一月二十二日執行完
    畢出所，並經臺灣臺北地方法院檢察署檢察官以九十五年度
    毒偵字第一九三九號為不起訴處分確定之事實，有臺灣高等
    法院被告前案紀錄表一份在卷可參，是被告於觀察、勒戒執
    行完畢釋放後五年內，再犯施用毒品罪之事實，洵堪認定。
    本案事證明確，應依法論科。
二、按海洛因、甲基安非他命係毒品危害防制條例第二條第二項
    第一、二款所定之第一、二級毒品，故核被告所為，係犯毒
    品危害防制條例第十條第一項之施用第一級毒品罪、同條例
    第十條第二項之施用第二級毒品罪。被告施用第一、二級毒
    品前後持有第一、二級毒品之低度行為，為其施用之高度行
    為所吸收，均不另論罪。又集合犯係指犯罪構成要件之行為
    ，依其本質、犯罪目的或社會常態觀之，常具有反覆、繼續
    為之之特性，故法律將之規定為一獨立之犯罪類型，而為包
    括一罪之情形。九十五年七月一日起施行之修正刑法，基於
    一罪一罰，以實現公平原則之考量，已將連續犯及常業犯規
    定悉予刪除，故是否集合犯之判斷，客觀上，應斟酌其法律
    規定文字之本來意涵、實現該犯罪目的之必要手段、社會生
    活經驗中該犯罪實行常態及社會通念等；主觀上，則視其是
    否出於行為人之一次決意，並秉持刑罰公平原則，加以判斷
    ，俾與修法意旨相契合（最高法院九十六年台非字第五六號
    判決意旨參照）。是參酌毒品危害防制條例就施用毒品之犯
    罪之相關規定，除於第十條設有處罰規定外，並於同條例第
    二十條、第二十一條定有施予觀察勒戒、強制戒治之保安處
    分或自行請求治療之規定，並於同條例第二十三條規定，以
    曾經觀察、勒戒或強制戒治為起訴合法之前提要件，其中觀
    察、勒戒並明定以「有無繼續施用傾向」作為決定為執行完
    畢釋放或令入戒治處所施以強制戒治之標準；再參諸九十二
    年七月九日修正毒品危害防制條例刪除二犯及三犯之規定，
    一改修法前繁雜之處遇程序，僅將施用毒品者簡化區分為初
    犯、再犯，其修法理由亦明示此等修正係因認施用毒品者係
    屬病患性犯人，乃以觀察、勒戒戒除其身癮，並以強制戒治
    去除其心癮之故。是由上述解釋說明，足認立法者於制定毒
    品危害防制條例訂定施用毒品罪名時，即係基於吸毒成習之
    基本認識，認施用毒品具有反覆成習之典型與常態，而此亦
    與社會通念相吻合。是依據毒品危害防制條例有關施用毒品
    犯罪之相關規定及立法解釋，並審酌社會經驗，施用毒品之
    犯罪構成，本質上確具有反覆、繼續實施之特性與意涵。查
    ，本件被告先後多次施用第一、二級毒品之犯行，時間相距
    未逾二月，其犯行時間緊接，施用毒品之種類相同，被告於
    本院審理中復供承：（問：九十六年四月六日被查獲後為何
    又施用？）心情不好就會用等語，足認被告並未曾有戒除毒
    品之決意，其主觀上係基於同一施用第一、二級毒品之犯罪
    決意，而伺機反覆、繼續實行施用第一、二級毒品之犯罪行
    為，是上開犯行應屬集合犯之包括一罪關係。公訴意旨雖未
    論及被告九十六年四月六日凌晨零時許施用第二級毒品甲基
    安非他命、同日凌晨四時許施用第一級毒品海洛因以外之施
    用第一、二毒品犯行，惟此部分與起訴部分有集合犯包括一
    罪之關係，應為起訴效力所及，本院自得加以審究。又被告
    係以一行為同時觸犯施用第一級毒品與第二級毒品之二罪，
    為想像競合犯，應從施用第一級毒品之重罪處斷，公訴人起
    訴書認二罪應分論併罰，尚有未洽，附此說明。爰審酌被告
    之素行、犯罪之動機、手段及其施用次數、施用毒品之種類
    達二種、智識程度、生活狀況，暨犯後坦承犯行之態度等一
    切情狀，量處如主文所示之刑。末查，被告所犯施用毒品罪
    係屬集合犯包括一罪關係，是其犯罪時間應為犯罪行為完成
    時即九十六年六月六日晚上六時許，而此係在九十六年四月
    二十四日以後，故無中華民國九十六年罪犯減刑條例之適用
    ，附此敘明。
三、扣案第一級毒品海洛因（淨重零點四公克）及摻有海洛因香
    煙一支內之海洛因（量微無法秤重），為查獲之毒品，應依
    毒品危害防制條例第十八條第一項前段規定，宣告沒收銷燬
    之；上開供裝填海洛因所用之香煙一支及另扣案之玻璃管二
    支，均為被告所有，供其施用毒品所用之物，業據被告供明
    在卷，爰依刑法第三十八條第一項第二款規定併予宣告沒收
    之。
據上論斷，應依刑事訴訟法第二百七十三條之一第一項、第二百
九十九條第一項前段，毒品危害防制條例第十條第一項、第二項
、第十八條第一項段，刑法第十一條前段、第五十五條、第三十
八條第一項第二款，判決如主文。
本案經檢察官黃仙宜到庭執行職務。
中　　華　　民　　國　　96　　年　　7 　　月　　31　　日
                  刑事第十六庭  　法　官  白光華
以上正本證明與原本無異
如不服本判決應於送達後十日內向本院提出上訴狀。
                                　書記官  陳靜怡
中　　華　　民　　國　　96　　年　　7 　　月　　31　　日
附錄本案論罪科刑法條全文：
毒品危害防制條例第十條
施用第一級毒品者，處六月以上五年以下有期徒刑。
施用第二級毒品者，處三年以下有期徒刑。
